【裁判字號】    89,簡上,60
【裁判日期】    900406
【裁判案由】    損害賠償
【裁判全文】
臺灣雲林地方法院民事判決  八十九年度簡上字第六○號
    上    訴    人      乙○
    即附帶被上訴人
    被  上 訴 人        甲○.
    即附帶上訴人
    訴 訟 代 理 人      吳炳輝律師
右當事人間損害賠償事件，上訴人對於中華民國八十九年六月二十八日本院北港簡易
庭八十九年度港簡字第六九號第一審判決提起上訴，本院判決如左：
    主      文
原判決關於命上訴人給付超過新台幣伍萬元部分，及該部分假執行之宣告，並命上訴
人負擔訴訟費用之裁判廢棄。
右開廢棄部分，被上訴人在第一審之訴及假執行之聲請均駁回。
其餘上訴駁回。
被上訴人附帶上訴駁回。
第一審訴訟費用及第二審訴訟費用關於上訴部分，由上訴人負擔七分之三，餘由被上
訴人負擔。第二審訴訟費用關於附帶上訴部分，由附帶上訴人負擔。
    事  實
甲、上訴人即附帶被上訴人方面：
  一、聲明：
    （一）原判決不利上訴人部分廢棄。
    （二）右開廢棄部分被上訴人在第一審之訴及假執行之聲請均駁回。
    （三）被上訴人之附帶上訴駁回。
  二、陳述：除與原判決記載相同者，茲引用之外，補稱：
    （一）觀之被上訴人所受左頭頂裂傷及四、五指間裂傷等傷勢尚屬輕微，非達不
          能工作之程度，其聲稱五個月無法工作，並未舉證以實其說，自無可採。
    （二）被上訴人所受傷勢輕微，上訴人則右肢殘廢，配偶亦為殘障人士，家境清
          寒，原審判命給付精神慰撫金新台幣（下同）五萬元，亦屬過高。
  三、證據：除援用第一審所提證據外，補提殘障手冊、清寒證明書為證。
乙、被上訴人即附帶上訴人方面：
  一、聲明：
    （一）對造之上訴駁回。
    （二）原判決關於駁回附帶上訴人後開之訴部分廢棄。
    （三）附帶被上訴人應再給付附帶上訴人十五萬元，及自民國（下同）八十九年
          五月十七日起至清償日止，按週年利率百分之五計算之利息。
  二、陳述：除與原判決記載相同者，茲引用之外，補稱：
    （一）被上訴人自遭上訴人攻擊後，因身體漸趨老邁，頭部神經系統破壞，引發
          下背疼痛、左腳酸痛等病症，不僅頭部隱隱作痛，且不良於行，是精神慰
          撫金當以二十萬元為適當。
  三、證據：除援用第一審所提證據外，補提祥祐醫院、全民醫院診斷證明書、照片
            等為證。
丙、本院依職權向嘉義榮民醫院詢問有關被上訴人所受傷勢之影響、治療時間等相關
    問題。
    理  由
一、本件被上訴人於原審起訴主張：兩造於八十八年十一月十六日上午八時許，在雲
    林縣四湖鄉三條崙港區內，因細故發生爭吵，上訴人竟以其右手義肢毆打被上訴
    人，致伊受有左頭頂裂傷及四、五指間裂傷等傷害，爰依侵權行為法律關係請求
    上訴人賠償五個月減少工作能力損失七萬六千八百元及精神慰撫金二十萬元，計
    二十七萬六千八百元等語。上訴人則以：其並無毆打被上訴人，其本人及配偶均
    為殘障人士，家境清寒，原審判命給付之精神慰撫金額過高，且被上訴人就其主
    張之五個月無法工作一節，未能舉證以實其說，自無足採等語，資為抗辯。
二、被上訴人主張其於前揭時間、地點遭上訴人以右手義肢毆打，受有左頭頂裂傷及
    四、五指間裂傷傷害等情，業據其提出台灣雲林地方法院檢察署八十九年度調偵
    字第五二號聲請簡易判決處刑書、本院北港簡易庭八十九年度港簡字第六七號刑
    事簡易判決書為證，復有雲林縣警察局台西分局刑事案件偵查卷宗檢附之全民醫
    院診斷證明書一紙可資佐證，堪信為真實。
三、按因故意或過失不法侵害他人權利者，負損害賠償責任；不法侵害他人之身體或
    健康者，對於被害人因此喪失或減少勞動能力或增加生活上之需要時，應負損害
    賠償責任；又被害人雖非財產上之損害，亦得請求賠償相當之金額。民法第一百
    八十四條第一項前段、第一百九十三條第一項、第一百九十五條第一項定有明文
    。茲就被上訴人請求之賠償金額，逐項審酌如次：
    （一）減少工作能力損失部分：
          被上訴人主張其受有五個月無法工作之損失云云，無非是以祥祐醫院八十
          九年六月十六日、八月二十日之診斷證明書為據。然查：該二紙證明書醫
          師囑言欄僅記載被上訴人「在家休養，不宜勞動」等語，無從證明被上訴
          人確係五個月無法工作，況且病名欄係稱被上訴人「下背疼痛，左腳酸麻
          」，亦與被上訴人所受之左頭頂裂傷及四、五指間裂傷無涉。至於照片、
          村里長證明書等亦不足證明被上訴人前揭之主張，自不待言。而被上訴人
          雖曾至嘉義榮民醫院住院，惟係針對慢性病症狀進行治療，有該醫院八九
          嘉醫行字第六一四七號函附卷可稽。此外，被上訴人復未能就其主張舉證
          以實其說，自難信為真實，是其請求上訴人賠償五個月減少工作能力損失
          七萬六千八百元，即無所據，應予駁回。
    （二）精神慰撫金部分：
          本院審酌被上訴人為三十三年二月三日生，身體受有前述之傷害，平日從
          事漁撈工作，暨上訴人為殘障人士，家境清寒等情，認被上訴人之精神慰
          撫金以五萬元為適當。
四、從而，被上訴人依侵權行為之法律關係請求上訴人賠償五萬元，及自起訴狀繕本
    送達翌日即八十九年五月十七日起至清償日止，按週年利率百分之五計算之法定
    遲延利息，為有理由，應予准許，至其超過上開部分之請求，於法無據，應予駁
    回。原審就超過上開應准許部分，為上訴人敗訴之判決，並為假執行之宣告，自
    有未洽。上訴意旨就此部分指摘原判決不當，求予廢棄改判，為有理由，至於上
    開應准許部分，原審判命上訴人給付，並為假執行之宣告，核無違誤，上訴意旨
    就此部分仍執陳詞，指摘原判決不當，求予廢棄，為無理由，應駁回其上訴；又
    被上訴人即附帶上訴人再請求上訴人即附帶被上訴人給付十五萬元，及自八十九
    年五月十七日起至清償日止，按週年利率百分之五計算之利息，為無理由，原審
    為其敗訴之判決，並無違誤，附帶上訴人就此部分所為之附帶上訴，為無理由，
    應駁回其附帶上訴。
五、據上論結，本件上訴為一部有理由，一部無理由，被上訴人之附帶上訴為無理由
    ，依民事訴訟法第四百三十六條之一第三項、第四百五十條、第四百四十九條第
    一項、第七十九條但書、第七十八條，判決如主文。
中      華      民      國    九十    年      四      月      六      日
                                  臺灣雲林地方法院民事第一庭
~B審判長法官  蕭守田
~B法      官  黃瑞井
~B法      官  鍾貴堯
右為正本係照原本作成
本件不得上訴
中      華      民      國    九十    年      四      月      六      日
~B法院書記官  蔡金保


司法院資訊處製作；財團法人民間司法改革基金會備份。
